臺灣高等法院臺中分院刑事判決　　　　　　　　　　　九十一年度上訴字第七八號
　　上　訴　人　丙○○
　　即　被　告
　　指定辯護人　本院公設辯護人　甲○○
右上訴人因偽造有價證券等案件，不服臺灣台中地方法院八十九年度訴字第二八一九
號中華民國九十年十二月十日第一審判決（起訴案號：臺灣台中地方法院檢察署八十
九年度偵字第一０六六七號），提起上訴，本院判決如左：
      主  文
原判決撤銷。
丙○○連續意圖供行使之用，而偽造有價證券，累犯，處有期徒刑年肆月。如附表
壹、貳所示之物均沒收。
      事  實
一、丙○○前曾因犯詐欺罪經本院判處有期徒刑四月確定，於民國（下同）八十五年
    九月二十七日執行完畢。猶不知悔改，復因其本身信用不佳遭金融銀行列名為拒
    絕往來戶，無法再開立甲存帳戶申請支票使用，詎僅為利於其經商週轉使用，竟
    基於行使偽造私文書之犯意，及意圖供行使之用而偽造有價證券之概括犯意，明
    知並未事先經其胞弟丁○○之同意與授權，先於八十八年三月十八日上午，在其
    與丁○○同住之臺中縣霧峰鄉○○村○○路二十五巷五號住處，竊取丁○○之國
    民身分證（竊盜部分未據告訴）並影印後，隨即至臺中縣霧峰鄉內不知情之某成
    年刻印店業者，委託該刻印店業者偽刻「丁○○」之印章乙枚，同日再親自前往
    位在臺中市○○路上之第七商業銀行國光分行，持上開竊得之丁○○國民身分證
    （含影本一紙，後交該影本供銀行留存）及偽造之「丁○○」印章冒充係丁○○
    本人，向該銀行申辦甲存帳戶之開戶手續，並接續在第七商業銀行國光分行之屬
    私文書之「支票存款開戶申請及約定書」上偽簽丁○○之署押三枚，另將上開印
    章委由該銀行不知情之承辦員在該申請及約定書上之申請人欄、申請人簽章欄及
    約定書背面上方、左方空白處，蓋用丁○○之印章印文四枚；及同屬私文書之「
    支票存款戶票據徵信開戶查詢申請單」上之戶名欄偽簽丁○○之署押一枚及將該
    印章委由該銀行不知情之承辦員在該申請單上之出生年月日欄上蓋用丁○○之印
    章印文一枚及在亦屬私文書之「第七商業銀行印鑑卡」六份上蓋用丁○○之印章
    印文共七枚（其中有一份蓋二枚），並由丙○○在上開印鑑卡之戶名欄上偽簽丁
    ○○之署押一枚（指其中之大張印鑑卡戶名及負責人姓名欄內所偽簽之署押），
    嗣並持向該不知情之銀行承辦員行使，主張係由丁○○本人親自開戶，據以完成
    支票存款開戶手續，並於一週後開始領取空白支票簿，先後共領取四本（每本二
    十五張空白支票，共計一百張空白支票、（帳號為0000－0000－0）使
    用，足生以損害於丁○○本人之信用及第七商業銀行對於客戶支票往來管理之正
    確性。丙○○於領得上開空白支票後，自八十八年三月二十五日起至八十八年十
    月六日止（實際拒絕往來之日期為八十八年十月一日），連續偽造丁○○（不知
    情）為發票人之如附表貳所示之支票共計七十八張，並持向不知情之客戶購買貨
    品。嗣因前開支票有部分退票而成為拒絕往來戶，經票據交換所通知丁○○後，
    丁○○發覺可疑，乃親自至第七商業銀行國光分行查詢後，始查悉上情。丙○○
    見事機敗露，先於八十八年十月間某日，在上開住處將未使用之空白支票二十二
    張予以燒燬及將上開偽刻之丁○○印章予以毀壞後丟棄而滅失，並在有偵查犯罪
    職權之機關或個人發覺其犯罪前，於八十九年六月十九日具狀向檢察官自首上開
    行為，而接受裁判。
二、案經丙○○向臺灣臺中地方法院檢察署檢察官自首後，由該署檢察官偵查起訴。
      理  由
一、訊據上訴人即被告（以下簡稱為被告）丙○○對於右開犯罪事實供認不諱（見本
    院卷第二十五頁至第三十一頁及第四十頁至第四十六頁），核與被害人丁○○指
    訴及證人張富傑、楊曉玲證述等情節均相符合，並有第七商業銀行國光分行八十
    九年六月十九日證明書影本一份、該行八十九年七月四日七國光字第三九一七號
    函檢附之「支票存款開戶申請及約定書」一紙、「支票存款戶票據徵信開戶查詢
    申請單」一紙、「第七商業銀行印鑑卡」六份及第七商業銀行八十九年八月七日
    七國光字第四六四二號函檢附之支票帳戶往來明細資料一份、退票明細表一份等
    在卷可稽，足認被告之自白與事實相符。又被告未經被害人馬鍵生之同意與授權
    ，擅自偽造上開「支票存款開戶申請及約定書」「支票存款戶票據徵信開戶查詢
    申請單」「第七商業銀行印鑑卡」，自足生損害於丁○○本人之信用及第七商業
    銀行對於客戶支票往來管理之正確性。另被告偽造上開證件後持以向第七商業銀
    行國光分行申請開立上開支票存款戶，及偽造上開支票後持以向不知情之客戶購
    買貨品，均已達於行使之階段。是罪證明確，被告之犯行堪以認定。
二、按刑法第六十二條之所謂發覺，係指該管公務員已知犯罪事實並知犯罪人之為何
    人而言，至被害人以及被害人以外之人知悉其事並知其人，而該管公務員猶未知
    之者，仍不能不認為合於該條所謂未發覺之規定，蓋該條之立法本旨自首減刑，
    係為獎勵犯罪者悔過投誠，而一方為免搜查逮捕株連疑似累及無辜，就此觀察，
    其所謂發覺，並不包括私人之知悉在內（最高法院二十年上字第一七二一號判例
    參照）。本件被害人丁○○及證人即第七商業銀行之襄理張富傑雖於被告自首前
    即已知悉被告之犯罪行為，惟其等於偵查中皆證稱並未報案（見偵查卷第十六頁
    反面），是於被告具狀向臺灣臺中地方法院檢察署檢察官自首前，並無該管公務
    員發覺被告之犯行，被告對於未發覺之罪，向檢察官報告自己之犯罪事實，並接
    受法院之裁判，即符合自首之要件，合先敘明。
三、核被告所為係犯刑法第二百零一條第一項之偽造有價證券罪及同法第二百十六條
    、第二百十條之行使偽造私文書罪。被告利用不知情之某成年刻印業者偽造被害
    人「丁○○」之印章，及利用不知情之上開銀行承辦員在上開「支票存款開戶申
    請及約定書」「支票存款戶票據徵信開戶查詢申請單」「第七商業銀行印鑑卡」
    上蓋用被害人「丁○○」之印章，均係間接正犯。又被告以一開戶行為，先後在
    上開「支票存款開戶申請及約定書」之申請人即立約定書人欄、申請人欄、申請
    人簽章欄及約定書背面上方、左方空白處，共偽簽丁○○署押三枚與蓋用丁○○
    印章印文四枚；及在「支票存款戶票據徵信開戶查詢申請單」上之戶名欄偽簽丁
    ○○署押一枚、出生年月日欄上蓋用丁○○印章印文一枚；與「第七商業銀行印
    鑑卡」六份上蓋用丁○○之印章印文共七枚及偽簽丁○○之署押一枚之行為，惟
    此均係被告基於單一偽造私文書犯意之接續行為，係接續犯，為實質上一罪。另
    被告偽造被害人丁○○之印章、蓋用偽造之印章、偽造被害人丁○○之署押之行
    為分別為偽造私文書之部分行為，而偽造後復持以行使，偽造之低度行為已為行
    使之高度行為所吸收，均不另論罪。另被告意圖供行使之用而偽造有價證券，行
    使偽造有價證券之輕度行為，已為偽造有價證券之重度行為所吸收，亦不另論罪
    。至被告所犯上開行使偽造私文書罪及偽造有價證券罪等二罪間，具有方法、結
    果之牽連關係，為牽連犯，應從一重之偽造有價證券罪處斷。又被告先後多次偽
    造有價證券犯行，犯罪構成要件相同，顯係基於概括犯意反覆為之，為連續犯，
    應依法論以一罪，並加重其刑。至被告前曾因犯詐欺罪經本院判處有期徒刑四月
    確定，於八十五年九月二十七日執行完畢，有臺灣臺中地方法院檢察署刑案資料
    查註紀錄表及臺灣高等法院被告全國前案紀錄表等各一份可按，其於執行完畢後
    ，五年之內再犯本件有期徒刑以上之罪，為累犯，應依法遞加重其刑。末查被告
    於偵查機關尚未發覺之前，即主動向臺灣臺中地方法院檢察署檢察官自首，亦有
    八十九年六月十九日之刑事自首狀一份附卷可稽，被告對於未發覺之罪自首而接
    受裁判，應依自首之規定減輕其刑，又上開刑有加重及減輕之原因，應依法先加
    後減。原審予以論罪科刑，固非無見，但查原判決就被告利用不知情之上開銀行
    承辦員在上開「支票存款開戶申請及約定書」「支票存款戶票據徵信開戶查詢申
    請單」「第七商業銀行印鑑卡」上蓋用被害人丁○○之印章部分，漏未論以間接
    正犯，容有可議。被告上訴意旨指摘原判決量刑過重，雖無理由，但原判決既有
    上述可議之處，應由本院將原判決予以撤銷改判。爰審酌被告之素行不佳（曾有
    犯罪前科，已如前述）及其犯罪之動機、目的僅只為圖一時之狡倖、手段、偽造
    支票之數量、金額與對社會經濟秩序所生危害非輕及犯後尚能自首犯行、態度良
    好等一切情狀，量處如主文第二項所示之刑，以示懲儆。本件公訴人雖對被告具
    體求刑有期徒刑五年，惟經本院審酌前揭所應斟酌之事項，且被害人丁○○亦當
    庭表示不願追究（見原審卷第二十五頁）等情，認量處如主文第二項所示之刑，
    較為允當，併予敘明。
四、至未扣案偽造之「丁○○」印章一顆，被告供稱業已予以毀壞後丟棄而滅失（見
    本院卷第三十頁及第四十四頁），且經查被告自八十八年十月間以後，即無再有
    發票及退票紀錄，此有第七商業銀行國光分行支票帳戶往來明細資料一份、退票
    明細表一份在卷可憑，足認被告上開所供應可採信，故該偽刻之「丁○○」印章
    既已經燒燬而滅失，故不予宣告沒收。另偽造如附表壹編號一、二、三所示之「
    丁○○」署押及印文，均應依刑法第二百十九條之規定宣告沒收之。至偽造（附
    於偵卷內）之「支票存款開戶申請及約定書」一紙、「支票存款戶票據徵信開戶
    查詢申請單」一紙、「第七商業銀行印鑑卡」六份，因已交付給第七商業銀行收
    受，已非屬被告所有，亦不予宣告沒收（最高法院四十三年臺上字第七四七號判
    例參照），併此敘明。另如附表貳所示之支票共計七十八張，均係偽造之有價證
    券，雖未經扣案，但並不能證明業已滅失，應依刑法第二百零五條之規定宣告沒
    收之。
五、據上論結，應依刑事訴訟法第三百六十九條第一項前段、第三百六十四條、第二
    百九十九條第一項前段、刑法第五十六條、第二百零一條第一項、第二百十六條
    、第二百十條、第五十五條、第四十七條、第六十二條前段、第二百十九條、第
    二百零五條，罰金罰鍰提高標準條例第一條前段，判決如主文。
本案經檢察官乙○○到庭執行職務。
中      華      民      國      九十一      年      二      月    八    日
                                臺灣高等法院臺中分院刑事第八庭
                                      審判長法  官  羅　得　村
                                            法　官  陳  毓  秀
                                            法　官　劉　榮　服
右正本證明與原本無異。
如不服本判決應於收受送達後十日內向本院提出上訴書狀，其未敘述上訴之理由者並
得於提起上訴後十日內向本院補提理由書（均須按他造當事人之人數附繕本）。
                          書記官  陳　俞　豪
中      華      民      國　    九十一     年     二      月    十五  　日
附錄本案論罪科刑法條：
刑法第二百零一條第一項：
意圖供行使之用，而偽造、變造公債票、公司股票或其他有價證券者，處三年以上十
年以下有期徒刑，得併科三千元以下罰金。
刑法第二百十條：
偽造、變造私文書，足以生損害於公眾或他人者，處五年以下有期徒刑。
刑法第二百十六條：
行使第二百十條至第二百十五條之文書者，依偽造、變造文書或登載不實事項或使登
載不實事項之規定處斷。
                                                                        Ｆ
附    表    壹：
一、偽造（附於偵卷內）之「支票存款開戶申請及約定書」之申請人即立約定書人欄
    、申請人欄、申請人簽章欄及該約定書背面上方、左方空白處，共偽簽丁○○署
    押三枚與蓋用丁○○印章之印文四枚。
二、偽造（附於偵卷內）之「支票存款戶票據徵信開戶查詢申請單」之戶名欄偽簽丁
    ○○署押一枚、出生年月日欄上蓋用丁○○印章之印文一枚。
三、偽造（附於偵卷內）之「第七商業銀行印鑑卡」六份上蓋用丁○○印章之印文共
    七枚及偽簽丁○○署押一枚（指其中之大張印鑑卡戶名及負責人姓名欄內所偽簽
    之署押）。
附    表    貳：
編號  發票人  發 票 日  支票號碼   金    額    付    款    人      帳  號
1    丁○○  88.03.00   000000     0,500元  第七商業銀行國光分行  4353-1
2    丁○○  88.03.00   000000     0,200元  第七商業銀行國光分行  4353-1
3    丁○○  88.03.00   000000     0,000元  第七商業銀行國光分行  4353-1
4    丁○○  88.04.00   000000     0,500元  第七商業銀行國光分行  4353-1
5    丁○○  88.04.00   000000     0,200元  第七商業銀行國光分行  4353-1
6    丁○○  88.04.00   000000       000元  第七商業銀行國光分行  4353-1
7    丁○○  88.04.00   000000     0,800元  第七商業銀行國光分行  4353-1
8    丁○○  88.04.00   000000     0,200元  第七商業銀行國光分行  4353-1
9    丁○○  88.04.00   000000    00,000元  第七商業銀行國光分行  0000-0
00    丁○○  88.04.00   000000     0,000元  第七商業銀行國光分行  0000-0
00    丁○○  88.04.00   000000    00,000元  第七商業銀行國光分行  0000-0
00    丁○○  88.04.00   000000     0,800元  第七商業銀行國光分行  0000-0
00    丁○○  88.05.00   000000     0,000元  第七商業銀行國光分行  0000-0
00    丁○○  88.05.00   000000     0,500元  第七商業銀行國光分行  0000-0
00    丁○○  88.05.00   000000     0,700元  第七商業銀行國光分行  0000-0
00    丁○○  88.05.00   000000     0,700元  第七商業銀行國光分行  0000-0
00    丁○○  88.05.00   000000     0,918元  第七商業銀行國光分行  0000-0
00    丁○○  88.05.00   000000     0,100元  第七商業銀行國光分行  0000-0
00    丁○○  88.05.00   000000     0,200元  第七商業銀行國光分行  0000-0
00    丁○○  88.05.00   000000    00,000元  第七商業銀行國光分行  0000-0
00    丁○○  88.05.00   000000     0,700元  第七商業銀行國光分行  0000-0
00    丁○○  88.05.00   000000     0,755元  第七商業銀行國光分行  0000-0
00    丁○○  88.05.00   000000    00,000元  第七商業銀行國光分行  0000-0
00    丁○○  88.05.00   000000    00,000元  第七商業銀行國光分行  0000-0
00    丁○○  88.05.00   000000     0,613元  第七商業銀行國光分行  0000-0
00    丁○○  88.06.00   000000     0,548元  第七商業銀行國光分行  0000-0
00    丁○○  88.06.00   000000    00,000元  第七商業銀行國光分行  0000-0
00    丁○○  88.06.00   000000     0,100元  第七商業銀行國光分行  0000-0
00    丁○○  88.06.00   000000     0,034元  第七商業銀行國光分行  0000-0
00    丁○○  88.06.00   000000     0,613元  第七商業銀行國光分行  0000-0
00    丁○○  88.06.00   000000    00,000元  第七商業銀行國光分行  0000-0
00    丁○○  88.06.00   000000     0,000元  第七商業銀行國光分行  0000-0
00    丁○○  88.06.00   000000    00,000元  第七商業銀行國光分行  0000-0
00    丁○○  88.06.00   000000    00,000元  第七商業銀行國光分行  0000-0
00    丁○○  88.06.00   000000     0,111元  第七商業銀行國光分行  0000-0
00    丁○○  88.06.00   000000     0,100元  第七商業銀行國光分行  0000-0
00    丁○○  88.06.00   000000     0,870元  第七商業銀行國光分行  0000-0
00    丁○○  88.06.00   000000     0,000元  第七商業銀行國光分行  0000-0
00    丁○○  88.06.00   000000     0,500元  第七商業銀行國光分行  0000-0
00    丁○○  88.06.00   000000     0,995元  第七商業銀行國光分行  0000-0
00    丁○○  88.06.00   000000     0,000元  第七商業銀行國光分行  0000-0
00    丁○○  88.06.00   000000     0,000元  第七商業銀行國光分行  0000-0
00    丁○○  88.06.00   000000     0,291元  第七商業銀行國光分行  0000-0
00    丁○○  88.07.00   000000     0,870元  第七商業銀行國光分行  0000-0
00    丁○○  88.07.00   000000     0,955元  第七商業銀行國光分行  0000-0
00    丁○○  88.07.00   000000    00,000元  第七商業銀行國光分行  0000-0
00    丁○○  88.07.00   000000     0,750元  第七商業銀行國光分行  0000-0
00    丁○○  88.07.00   000000    00,000元  第七商業銀行國光分行  0000-0
00    丁○○  88.07.00   000000     0,870元  第七商業銀行國光分行  0000-0
00    丁○○  88.07.00   000000     0,783元  第七商業銀行國光分行  0000-0
00    丁○○  88.07.00   000000     0,463元  第七商業銀行國光分行  0000-0
00    丁○○  88.07.00   000000     0,800元  第七商業銀行國光分行  0000-0
00    丁○○  88.07.00   000000    00,000元 第七商業銀行國光分行  0000-0
00    丁○○  88.07.00   000000     0,000元  第七商業銀行國光分行  0000-0
00    丁○○  88.08.00   000000    00,000元  第七商業銀行國光分行  0000-0
00    丁○○  88.08.00   000000    00,000元  第七商業銀行國光分行  0000-0
00    丁○○  88.08.00   000000     0,800元  第七商業銀行國光分行  0000-0
00    丁○○  88.08.00   000000     0,800元  第七商業銀行國光分行  0000-0
00    丁○○  88.08.00   000000    00,200元  第七商業銀行國光分行  0000-0
00    丁○○  88.08.00   000000    00,000元  第七商業銀行國光分行  0000-0
00    丁○○  88.08.00   000000    00,000元  第七商業銀行國光分行  0000-0
00    丁○○  88.08.00   000000     0,630元  第七商業銀行國光分行  0000-0
00    丁○○  88.08.00   000000     0,000元  第七商業銀行國光分行  0000-0
00    丁○○  88.08.00   000000    00,600元  第七商業銀行國光分行  0000-0
00    丁○○  88.08.00   000000    00,500元  第七商業銀行國光分行  0000-0
00    丁○○  88.08.00   000000     0,000元  第七商業銀行國光分行  0000-0
00    丁○○  88.08.00   000000    00,000元  第七商業銀行國光分行  0000-0
00    丁○○  88.08.00   000000    00,000元  第七商業銀行國光分行  0000-0
00    丁○○  88.08.00   000000     0,800元  第七商業銀行國光分行  0000-0
00    丁○○  88.08.00   000000    00,350元  第七商業銀行國光分行  0000-0
00    丁○○  88.09.00   000000     0,800元  第七商業銀行國光分行  0000-0
00    丁○○  88.09.00   000000    00,000元  第七商業銀行國光分行  0000-0
00    丁○○  88.09.00   000000     0,000元  第七商業銀行國光分行  0000-0
00    丁○○  88.09.00   000000    00,350元  第七商業銀行國光分行  0000-0
00    丁○○  88.09.00   000000    00,000元  第七商業銀行國光分行  0000-0
00    丁○○  88.09.00   000000    00,030元  第七商業銀行國光分行  0000-0
00    丁○○  88.10.00   000000    00,000元  第七商業銀行國光分行  0000-0
00    丁○○  88.10.00   000000    00,800元  第七商業銀行國光分行  4353-1
                                                                         Ｆ
